【裁判字號】    97,訴,139
【裁判日期】    970821
【裁判案由】    實物抵繳贈與稅
【裁判全文】
臺中高等行政法院判決
                                     97年度訴字第00139號
                              .
原      告  乙○○○
            丙○○
            丁○○
            戊○○
            己○○
            庚○○即白淑湄）.
原告兼共同
送達代收人  甲○○
被      告  財政部臺灣省中區國稅局
代  表  人  辛○○
訴訟代理人  壬○○
上列當事人間因實物抵繳贈與稅事件，原告不服財政部中華民國
97年2月13日台財訴字第09700008940號訴願決定，提起行政訴訟
。本院判決如下︰
    主  文
原告之訴駁回。
訴訟費用由原告負擔。
    事實及理由
一、事實概要：
    緣被繼承人白清遜於民國（下同）85年7月12日死亡，其於
    85年3月21日無償承擔他人債務，經被告核定贈與稅應納稅
    額新臺幣（下同）4,088,632元。嗣被告依原告等之申請，
    二次核准以遺產土地抵繳稅額分別為2,457,507元及1,254,
    000元，抵繳後餘額377,125元加計更正後行政救濟利息1,0
    35,783元及行政救濟利息加計利息92,881元，合計1,505,78
    9元，又准予分12期繳納。原告等於96年6月11日繳納第1期
    分繳稅額125,487元，復於同年8月10日及同年月24日以金額
    龐大無力續繳為由，申請以南投縣草屯鎮○○段1321-1 地
    號、1321-2地號、1333地號及被繼承人白清遜所遺同鎮○○
    段641-116地號等4筆土地抵繳贈與稅餘額1,380,302元，被
    告以原告業已出售被繼承人遺產中坐落同上鎮○○段49地號
    土地，取得價金4,620,000萬元，應無稅款繳納困難情事，
    乃以96年10月31日中區國稅投縣一字第0960020255號函復否
    准。原告等不服，向財政部提起訴願，遭駁回，遂提起本件
    行政訴訟。
二、本件原告主張：
    被告前准原告以遺產土地辦理實物抵繳贈與稅，此次否准原
    告等申請再以實物抵繳分期餘額，係因被告認定原告等人已
    出售被繼承人遺產中坐落南投縣草屯鎮○○段49地號土地，
    業已取得價金，應無稅款繳納困難情事，然上開土地於95年
    10月15日出售總價4,620,000萬元，該筆土地款付款日期及
    分配使用情形如下：95年10月30日付款200萬元，其中187萬
    元以土地銀行草屯分行定期存款單供被告擔保以辦理被繼承
    人部分遺產依遺產及贈與稅法第41條之規定，在繳清稅款前
    辦理產權移轉、支付林天德代書辦理費3萬元、交付原告甲
    ○○10萬元作為相關遺贈事務費；95年10月28日付款10萬元
    ：支付被繼承人欠繳之地價稅74,143元及95年度地價稅17,
    705元；95年12月5日付款90萬元：支付林天德代書費6,000
    元、康林不動產曹嘉洲第一期仲介費9萬元、支付原告甲○
    ○相關遺贈事務費338,691元、繼承人每人分配66,000元，
    共462,000元；95年12月23日付款22萬元：支付印花稅15,00
    0元、補貼買主整地費用1萬元、支付第二期仲介費48,500元
    、繼承人每人分配22,000元，共15,400元；95年12月25日付
    款140萬元：支付原告甲○○相關遺贈事務費34,077元、繳
    稅預備金115,232元、繼承人每人分配18萬元，共126萬元。
    以上說明原告等人在上開土地出售後，每人實際分配土地價
    金268,000元，另預備金已在96年6月11日繳納本件贈與稅案
    分期第一期稅款125,487元後，便無力續繳。本件贈與稅之
    納稅義務人為被繼承人白清遜，因亡故而由繼承人全體共同
    承擔，繼承人乙○○○、丁○○、戊○○等3人為聾啞殘障
    人，謀生不易，分得土地價款皆用於生活費用；丙○○有銀
    行貸款債務未償，且所經營飲食店遭臺中縣政府取締違規營
    業而暫停營業，已近半年無收入，生活陷困境；己○○為重
    聽殘障，經營老舊旅社收入微薄，最近因債務保證，個人存
    款遭南投地方法院執行扣押；甲○○由於近年投資失利，有
    銀行貸款、民間借款未償，個人不動產及銀行存款皆遭查封
    ，近日亦結束經營多年事業，目前失業中；庚○○多年前即
    因房地產、股市投資失敗，個人名下已無任何資產，目前身
    兼數職努力償債中，以上足證原告等繳款確有困難等情。並
    聲明求為判決撤銷原處分及訴願決定。
三、被告則以：查贈與稅本應以現金繳納，必須現金繳納確有困
    難，始得以實物抵繳，准以實物抵繳之目的，在於彌補現金
    繳納之不足。是以申請實物抵繳，是否符合上開要件及其實
    物是否適宜抵繳，自應由稅捐稽徵機關予以調查核定。本件
    原告於95年9月21日以被繼承人白清遜有部分遺產必須於繳
    清稅款前辦理產權移轉，以便出售，用以繳稅為由，依遺產
    及贈與稅法第41條規定，提供原告甲○○名義之臺灣土地銀
    行定期存單（號碼：LA0000000）為擔保品，向被告所屬南
    投縣分局申請核發並取得草屯鎮○○段49地號、草屯鎮○○
    段1321-1地號、1321-2地號、1333地號等4筆（重劃後地號
    ）土地之同意移轉證明書後，原告旋於95年12月1日辦理上
    開草屯鎮○○段1321-1地號等3筆土地繼承登記，另草屯鎮
    ○○段49地號土地於同年月5日出售予許哲維，並於同年月
    21日辦竣所有權移轉登記，依雙方於95年10月25日簽定之不
    動產買賣契約書，上開溪洲段49地號土地買賣價款4,620,00
    0元，原告甲○○自95年10月30日起即陸續收款，迄同年12
    月23日收受尾款，原告雖主張買賣土地價款已支付代書費、
    被繼承人相關遺贈事務費等，惟迄未提示相關事證以實其說
    ，核無足採。況本件原告第一次以被繼承人遺產土地抵繳贈
    與稅2,457,507元後，所餘更正後贈與稅額及行政救濟加計
    利息合計2,759,789元，95年11月1日申請第二次抵繳贈與稅
    1,254,000元後，所餘贈與稅額亦僅1,505,789元，出售上開
    原告溪洲段49地號土地，買賣價款4,620,000元，縱有以出
    售土地價款支付代書費、被繼承人相關遺贈事務費情事，仍
    足以繳納贈與稅額，其所以無力繳納系爭贈與稅款，依原告
    自陳，係其等出售上開溪洲段49地號土地後，自95年12月5
    日起至同年月25日止，原告等每人實際分配268,000元，合
    計1,876,000元（268,000元×7人），以致無力繳納，查原
    告取得出售土地價款後，予以朋分，未以之繳納贈與稅額，
    難認有繳納困難之情，原告所訴委無足採等語，資為抗辯。
    並聲明求為判決駁回原告之訴。
四、本件兩造之爭點為原告等人是否符合遺產及贈與稅法第30條
    第2項所定以實物抵繳贈與稅之要件，經查：
    (一)按「遺產稅或贈與稅應納稅額在30萬元以上，納稅義務人
      確有困難，不能一次繳納現金時，得於前項規定納稅期限
      內，向該管稽徵機關申請，分12期以內繳納；每期間隔以
      不超過2個月為限，並准以課徵標的物或其他易於變價或
      保管之實物一次抵繳。」為遺產及贈與稅法第30條第2項
      所明定。本件系爭贈與稅，經被告核定應納稅額4,088,63
      2元。嗣被告依原告等之申請，二次核准以遺產土地抵繳
      稅額分別為2,457,507元及1,254,000元，抵繳後餘額377,
      125元加計更正後行政救濟利息1,035,783元及行政救濟利
      息加計利息92,881元，合計1,505,789元，准予分12期繳
      納。原告等於96年6月11日繳納第一期分繳稅額125,487元
      後，即於同年8月10日及同年月24日以金額龐大無力續繳
      為由，申請以草屯鎮○○段1321-1地號、1321-2地號、13
      33地號及被繼承人白清遜所有南投縣草屯鎮○○段641-11
      6地號等4筆土地抵繳贈與稅餘額1,380,302元，被告以原
      告業已出售被繼承人遺產中坐落同上鎮○○段49地號土地
      ，取得價金4,620,000萬元，應無稅款繳納困難情事，乃
      以96年10月31日中區國稅投縣一字第0960020255號函復否
      准。
    (二)原告雖主張伊等出售遺產中坐落南投縣草屯鎮○○段49地
      號土地，取得價金4,620,000萬元，已支付代書費、被繼
      承人相關遺贈事務費及繼承人每人實際分配268,000元，
      合計1,876,000元（268,000元×7人），因乙○○○、丁
      ○○、戊○○等3人為聾啞殘障人士，謀生不易，分得土
      地價款皆用於生活費用；另丙○○有銀行貸款債務未償，
      且所經營飲食店遭臺中縣政府取締違規營業而暫停營業，
      已近半年無收入，生活亦陷困境；己○○為重聽殘障，經
      營老舊旅社收入微薄，最近因債務保證，個人存款遭南投
      地方法院執行扣押；甲○○由於近年投資失利，有銀行貸
      款、民間借款未償，個人不動產及銀行存款皆遭查封，近
      日亦結束經營多年事業，目前失業中；庚○○多年前即因
      房地產、股市投資失敗，個人名下已無任何資產，目前身
      兼數職努力償債中，足證原告等繳款確有困難云云。
    (三)如前所述，贈與稅本應以現金繳納，必須現金繳納確有困
      難，始得以實物抵繳。是法律規定准以實物抵繳之目的，
      在於彌補現金繳納之不足。本件原告第一次以被繼承人遺
      產土地抵繳贈與稅2,457,507元，第二次核准以遺產土地
      抵繳稅額1,254,000元，抵繳後餘額377,125元加計更正後
      行政救濟利息1,035,783元及行政救濟利息加計利息92,88
      1元，合計1,505,789元，又准予分12期繳納，原告等於96
      年6月11日繳納第1期分繳稅額125, 487元，此為兩造所不
      爭，上開溪洲段49地號土地買賣價款4,620,000元，據原
      告自陳上開買賣價款，扣除支付代書費、被繼承人相關遺
      贈事務費後，自95年12月5日起至同年月25日止原告等每
      人分得268,000元，合計1,876,000元（268,000元×7人）
      ，作為生活費等語，則原告等將獲准繳清稅款前先行移轉
      ，出售土地以供繳納稅款之價款，未以之繳納贈與稅額，
      難認有繳納困難之情，原告以各繼承人均生活有困難，上
      開繼承人之分配款係作謀生之用云云，亦非其再申請以土
      地抵繳贈與稅之理由。原告等所訴核無足採，本件原處分
      並無違誤，訴願決定予以維持，亦無不合。原告訴請撤銷
      ，為無理由，應予駁回。
五、據上論結，本件原告之訴為無理由，依行政訴訟法第195條
    第1項後段、第98條第1項前段、第104條，民事訴訟法第85
    條第1項前段，判決如主文。
中    華    民    國    97    年    8    月    21    日
                臺中高等行政法院第三庭
                          審判長法  官  王  茂  修
                                法  官  許  武  峰
                                法  官  林  金  本
以上正本證明與原本無異。
如不服本判決，應於判決送達後20日內向本院提出上訴書狀，其
未表明上訴理由者，應於提起上訴後20日內向本院提出上訴理由
書（須依對造人數附具繕本）；如於本判決宣示或公告後送達前
提起上訴者，應於判決送達後20日內補提上訴理由書（須附繕本
）。未表明上訴理由者，逕以裁定駁回。
中    華    民    國    97    年    8    月    21    日
                                書記官  丁  俊  賢


司法院資訊處製作；財團法人民間司法改革基金會備份。
